ACORDAO-COMPLETO-2415414

ACÓRDÃO 2387/2021 ATA 5/2021 - PRIMEIRA CÂMARA

VISTOS, relatados e discutidos estes autos de Prestação de Contas do Serviço de Apoio às Micro e Pequenas Empresas do Amazonas (Sebrae/AM) referente ao exercício de 2014;
ACORDAM os Ministros do Tribunal de Contas da União, reunidos em sessão da Primeira Câmara, ante as razões expostas pelo Relator, em:
9.1. julgar irregulares, com fundamento nos arts. 1º, inciso I, 16, inciso III, alínea "b", da Lei 8.443/1992 c/c os arts. 1º, inciso I, 209, inciso II, do Regimento Interno, as contas dos Srs. José Roberto Tadros, Nelson Luiz Gomes Vieira da Rocha, Aécio Flavio Ferreira da Silva e Maurício Aucar Seffair;
9.2. julgar regulares, com fundamento nos arts. 1º, inciso I, 16, inciso I, 17 e 23, inciso I, da Lei 8.443/1992 c/c os arts. 1º, inciso I, 207 e 214, inciso I, do Regimento Interno/TCU, as contas dos Srs. Antonio Carlos da Silva, Muni Lourenço Silva Junior, José dos Santos da Silva Azevedo, Valdemar Pinheiro Filho, Américo Augusto do Souto Rodrigues Esteves, André Silva Spínola, Maria Cândida Almeida Bittencourt, Marcia Perales Mendes Silva, Isa Assef dos Santos, Aírton Ângelo Claudino, Pedro Geraldo Raimundo Falabella, Evandor Geber Filho, Donizete Borges de Campos, Jefferson Correa Pinto Amando, Luiz Carlos de Araújo Cordeiro, Aderson Santos da Frota, Carlos Alberto Bonin, Athaydes Mariano Félix, Mário Reynaldo Tadros, Luiz Leopoldo e Silva, Lucivaldo Oliveira Nery, Moysés Benarrós Israel, Fernando Bandeira Sacenco Kornijezuk, Hedinaldo Narciso Lima, Carlos Renato Santoro Frota, Ronney César Campos Peixoto, Marcos Paulo Araujo Vale, Newton Santos, Fernando Luis dos Santos Bohn, Marcos Anderson Pinheiro Nogueira, Silvana Maria Ferreira de Carvalho e Valdo da Silva Aleme, dando-lhes quitação plena;
9.3. dar ciência deste Acórdão ao Sebrae/AM e aos responsáveis.

Prestação de Contas Ordinária de Serviço de Apoio às Micro e Pequenas Empresas do Amazonas relativa ao exercício financeiro de 2014.

Primeira Câmara

Serviço de Apoio às Micro e Pequenas Empresas do Amazonas (Sebrae/AM).

3. Responsáveis: Nelson Luiz Gomes Vieira da Rocha, Diretor Superintendente (CPF XXX.795.702-XX); Maurício Aucar Seffair, Diretor Técnico (CPF XXX.285.032-XX); Aécio Flavio Ferreira da Silva, Diretor Administrativo e Financeiro (CPF XXX.497.872-XX); Antônio Carlos da Silva, Presidente do Conselho Deliberativo Estadual (CPF XXX.008.322-XX); Conselheiros: José Roberto Tadros (CPF XXX.844.462-XX); Muni Lourenço Silva Junior (CPF XXX.480.662-XX); José dos Santos da Silva Azevedo (CPF XXX.728.342-XX - Falecido); Valdemar Pinheiro Filho (CPF XXX.900.792-XX); Américo Augusto do Souto Rodrigues Esteves (CPF XXX.400.007-XX); André Silva Spínola (CPF XXX.098.416-XX); Maria Cândida Almeida Bittencourt (CPF XXX.973.846-XX); Márcia Perales Mendes Silva (CPF XXX.861.902-XX); Isa Assef dos Santos (CPF XXX.729.112-XX); Aírton Ângelo Claudino (CPF XXX.936.566-XX); Pedro Geraldo Raimundo Falabella (CPF XXX.067.122-XX - Falecido);  Evandor Geber Filho (CPF XXX.775.527-XX - Falecido); Donizete Borges de Campos (CPF XXX.647.661-XX);  Jefferson Correa Pinto Amando (CPF  XXX.764.100-XX); Luiz Carlos de Araújo Cordeiro (CPF XXX.099.932-XX); Aderson Santos da Frota (CPF XXX.926.902-XX); Carlos Alberto Bonin (CPF XXX.423.760-XX); Athaydes Mariano Félix (CPF XXX.855.208-XX - Falecido); Mário Reynaldo Tadros  (CPF XXX.837.452-XX); Luiz Leopoldo e Silva (CPF XXX.516.302-XX);  Lucivaldo Oliveira Nery (CPF XXX.933.592-XX);  Moysés Benarrós Israel (CPF XXX.291.902-XX - Falecido); Fernando Bandeira Sacenco Kornijezuk (CPF XXX.867.141-XX); Hedinaldo Narciso Lima (CPF XXX.135.862-XX); Carlos Renato Santoro Frota (CPF XXX.114.882-XX - Falecido); Ronney César Campos Peixoto (CPF XXX.311.702-XX); Marcos Paulo Araújo Vale (CPF XXX.431.302-XX); Newton Santos (CPF XXX.248.782-XX); Fernando Luís dos Santos Bohn (CPF XXX.831.380-XX); Marcos Anderson Pinheiro Nogueira (CPF XXX.062.368-XX); Silvana Maria Ferreira de Carvalho (CPF XXX.066.412-XX);  Valdo da Silva Aleme (CPF XXX.376.432-XX).

13.1. Ministros presentes: Walton Alencar Rodrigues (Presidente), Benjamin Zymler, Vital do Rêgo e Jorge Oliveira.
13.2. Ministros-Substitutos presentes: Augusto Sherman Cavalcanti (Relator) e Weder de Oliveira.

AUGUSTO SHERMAN

Adoto, como relatório, a instrução elaborada pela SecexTrabalho, que recebeu o endosso dos dirigentes da unidade e do MP/TCU (peças 26/29) .
	"Cuidam os autos da Prestação de Contas do Serviço de Apoio às Micro e Pequenas Empresas do Amazonas - Sebrae/AM, relativa ao exercício de 2014.
2.	Na instrução de peça 18, a antiga Secex/AM procedeu à análise dos itens destacados pelo órgão de controle interno no Relatório de Auditoria Anual de Contas (peça 5) , de acordo com o escopo de auditoria firmado por meio da Ata de Reunião realizada em 21/11/2014 com a CGU/AM (peça 21) , detalhando os aspectos considerados de maior relevância/materialidade. Assim, abordaram-se os seguintes tópicos: 
2.1.	avaliação da conformidade das peças exigidas na IN TCU  63/2010; 
2.2.	avaliação dos resultados quantitativos e qualitativos da gestão; 
2.3.	avaliação dos indicadores instituídos pela unidade jurisdicionada para aferir o desempenho da sua gestão, pelo menos, quanto à confiabilidade das fontes dos dados utilizados, metodologia, aplicabilidade, facilidade de obtenção dos dados; 
2.4.	avaliação de passivos assumidos pela UJ sem prévia previsão orçamentária de créditos ou de recursos; 
2.5.	avaliação da gestão de pessoas, contemplando, em especial: 
	a) adequabilidade da força de trabalho; 
	b) observação da legislação sobre admissão, remuneração, cessão e requisição de pessoal, bem como concessão de aposentadoria, reformas e pensões;
c) análise da folha de pagamento, em especial quanto à concessão de abono de permanência, concessão de auxílio creche, auxílio natalidade e auxílio transporte;
d) consistência dos controles internos administrativos relacionados à gestão de pessoas;  
2.6.	avaliação da qualidade e suficiência dos controles internos administrativos instituídos pela unidade jurisdicionada com vistas a garantir que seus objetivos estratégicos sejam atingidos; 2.7.	avaliação, quanto à abrangência, suficiência e resultados das medidas adotadas pela unidade auditada, relacionadas às determinações do TCU; 
2.8.	avaliação da política de acessibilidade da unidade auditada, especialmente em relação às medidas adotadas para cumprimento das exigências da Lei 10.098/2000, do Decreto 296/2004 e das normas técnicas da ABNT aplicáveis.
3.	Promovido o exame, desatacamos os seguintes itens da instrução de peça 18:
 (...) 
VI. Avaliação da estrutura de governança e de controle internos
 (...) 
13.18.	Para tanto, cabe que esta Corte de Contas determine ao Sebrae/AM que nos próximos relatórios de gestão faça constar informações sobre as providências adotadas para aparelhar sua Unidade de Controle Interno de condições razoáveis de funcionamento, tornando-a capaz de realizar auditorias, acompanhamento/monitoramento de suas recomendações e a elaboração de manuais de auditorias/boas práticas, de modo que se evite a ocorrência de falhas/irregularidades na entidade, cumprindo, assim, sua missão de assegurar, na consecução de sua missão, objetivos e metas da instituição, os princípios constitucionais da administração pública sejam obedecidos, as operações sejam executadas com eficiência, eficácia e efetividade, de maneira ordenada, ética e econômica e em conformidade com as leis e os regulamentos aplicáveis.  
 (...) 
VIII. Avaliação da gestão de pessoas e da terceirização de mão de obra	
 (...) 
15.10. Desta feita, considerando a configuração de duas situações de nepotismo, no exercício de 2014 e pagamento indevido de gratificação específica para pessoal do quadro a profissional externo, caberia a realização de audiências aos responsáveis para que produzissem razões de justificativa para os casos, todavia, tramita nesta Secretaria o TC Processo 025.860/2014-3, relativo à Representação sobre possíveis irregularidades na gestão do Sebrae/AM, dentre as quais a existência de nepotismo e pagamento supostamente irregular de gratificação.
15.11. Desse modo, deixa-se para aqueles autos as propostas de audiências que os casos requerem, haja vista que a Representação resultou em inspeção (Portaria de Fiscalização Secex/AM 50/2016) , cujos achados serão ali melhor trabalhados.  
 (...) 
IX. Avaliação da gestão de compras e contratações
 (...) 
16.2. O relatório de auditoria (peça 5, p.12-33) , relata uma série de impropriedades sobre compras e contratos, a seguir registrada:
16.3. Observou-se contratação indevida por dispensa de licitação, de escritório jurídico (Contrato 52/2014, celebrado com a empresa Sociedade de Advogados Simões Mendonça, CNPJ 12.674.797/0001-91, uma vez que o Sebrae/AM dispõe de dois advogados em seus quadros e o volume de ações é pequeno, à época da contratação havia apenas cinco ações trabalhistas (peça 5, p.13-18) .
16.4. Ressalta, ainda o controle interno, que a iniciativa de solicitar a contratação do escritório jurídico também foi indevida, posto que foi de iniciativa do Diretor Administrativo e Financeiro, quando o correto, segundo o inciso XVI do art. 13 e o inciso IX do art. 21 do Estatuto do Sebrae, deveria ser de iniciativa do Conselho Deliberativo Estadual, haja vista que ao Conselho cabe 'aprovar o Sistema de Gestão de Pessoas, compreendendo o Quadro de Pessoal, o Plano de Cargos e Salários, ..., e autorizar a admissão de pessoal, respeitado o que dispuser o Quadro de Pessoal e o Plano de Cargos e Salários aprovados pelo CDE.' 
16.5. Também mereceu registro da CGU os seguintes fatos relacionados ao contrato em tela: forma de pagamento, que não se deu por processos demandados, mas sim pelo pagamento integral de defesa de 40 processos, havendo ou não substabelecimento dos processos; risco gerado pela contratação de escritório jurídico por seis meses, haja vista os processos já não terem Escritório Jurídico para representação, com o fim do contrato, e o risco de perdas geradas com o substabelecimento a novos advogados; da contratação acima do limite de dispensa, de R$ 44.000,00; sendo R$ 36 mil para pagamento do contrato inicial mais R$ 9 mil para pagamento do Termo Aditivo; e, a empresa contratada, segundo a CGU/AM, é de propriedade de familiar do Presidente do Conselho deliberativo. 
16.6. Entretanto, registre-se que a CGU/AM não traz ao processo evidências de que os proprietários da empresa Sociedade de Advogados Simões Mendonça (CNPJ 12.674.797/0001-91) são realmente parentes do Conselheiro Presidente Antonio Carlos da Silva.
16.7. Em pesquisa no Sistema CNPJ da Receita Federal, verifica-se que os proprietários da aludida empresa de advocacia são os Senhores Jean Cleuter Simões Mendonça e Sergio Alberto Correa de Araujo, não contribuindo para se afirmar algum grau de parentesco com o Presidente do Conselho do Sebrae/AM, exercício de 2014 (peça 9) .
16.8. Questionados sobre o assunto, a Unidade informou que a contratação se deu por demanda do Presidente do CDE. Quanto à real necessidade de contratação do Escritório, a Entidade informou que a contratação foi motivada pela existência de um processo trabalhista que versa sobre pedido de anulação de rescisão de contrato de trabalho, reintegração ao emprego, bem como pagamento dos salários vencidos desde a rescisão, cuja sentença de magistrado de primeiro grau, julgou procedente a demanda, abrindo um precedente na instituição e criando a possibilidade do aumento do passivo trabalhista do Sebrae/AM (peça 5, p.17-18) .
16.9. Como justificativa para o caso, a Administração assevera que as duas advogadas da Entidade cuidam de cerca de quatorze processos trabalhistas, além de todas as questões relacionadas à condução dos processos internos (convênios, contratos, licitações, dentre outros) .
16.10. Crer-se que as justificativas apresentadas pelo Sebrae não são suficientes para esclarecer as razões pela não opção de especializar as advogadas de seu quadro e/ou fortalecer o quadro jurídico do Sebrae/AM, seja pela contratação, via seleção, de novo (s) empregado (s) da área jurídica ou ainda a contratação de estagiários da mesma área. Merece também ser ressaltado o fato de a contração ter sido realizada com dispensa de licitação.
16.11. Destarte, aqui também caberia a expedição de audiência dos responsáveis para que esses produzissem razões de justificativa para as supostas irregularidades observadas na contratação do escritório jurídico em causa. Entretanto, a Controladoria não trouxe aos autos documentação que comprovasse as responsabilidades por ela elencadas em sua matriz de responsabilização (peça 5, p. 68-72) .
16.12. Assim, esta Secretaria promoveu diligência junto ao Sebrae/AM, para que encaminhasse cópia do processo completo da contratação da empresa Sociedade de Advogados Simões Mendonça.
16.12.1. À peça 17, p.11-48, encontra-se a cópia do processo solicitado, composto da solicitação da contratação do escritório advocatício, duas propostas de empresas da área, mapa comparativo de preços, contendo informação sobre três empresas, contrato entre o Sebrae/AM e a sociedade de advogados Simões Mendonça Advogados, certidões negativas da empresa contratada e Primeiro Termo Aditivo ao Contrato 052/2014.  
16.12.2.	Inicialmente, registre-se que da documentação enviada não se observa a proposta da empresa vencedora, mas, tão somente, as propostas da advogada Evelyn Tatiana de Lima Correa (peça 17, p.13) e da empresa Semen Advocacia (peça 17, p.14) . Constando, todavia, no mapa comparativo de preços, os valores orçados pela empresa Sociedade de Advogados Simões Mendonça (peça 17, p.15) .
16.12.3. Igualmente ausentes, estudos técnicos preliminares, termo de referência ou projeto básico que caracterize e fundamente os serviços, sem pesquisa de preços que comprove a adequação dos custos aos valores de mercado, com inobservância do art. 11 do Regulamento de Licitações e Contratos RLC) do Sebrae (Resolução CND 138/2006, alterada pelas CND 07/2011 e 213/2011) .
16.12.4. Verificou-se, ainda, a celebração de aditivo contratual em percentual superior ao permitido pelo RLC-Sebrae, porquanto o valor inicial do contrato (R$ 36.000,00) , somado com o seu aditivo (R$ 9.000,00) , perfaz o montante de R$ 45.000,00, superior ao valor correspondente à dispensa de licitação, estabelecido no inciso II, do artigo 6º do RLC, atualizada pela Resolução CDN 213/2011. 
16.12.5. Pertinente à ausência de estudos técnicos preliminares, essa corrobora com a informação registrada pela CGU/AM, no sentido de que a entidade promoveu tal contratação, não suficientemente justificada, quando o Sebrae/AM possuía em seus quadros duas advogadas e o volume de ações era pequeno, à época da contratação havia apenas cinco ações trabalhistas (peça 5, p.13-18) .
16.12.6. Também a falta de termo de referência resultou em contratação sem critérios, em que não se especificou a demanda de processos e os valores a serem desembolsados a título de pagamento do serviço, haja vista a previsão de o pagamento se dar em seis parcelas mensais de R$ 6.000,00 pelo pagamento integral de até 40 processos (cláusula segunda do contrato, peça 17, p.38-45) .
16.12.7. Dessa forma, é de todo conveniente que esta Corte, quando do julgamento das presentes contas, dê ciência ao Sebrae/AM sobre a importância de fazer constar em seus processos de dispensa de licitações os elementos seguintes: termo de referência ou projeto básico e pesquisa de preços que comprove a adequação dos custos aos valores de mercado. 
16.13. Registra também o controle interno, em seu relatório de auditoria (p. 5, p. 24-29) , que se verificou no item gestão de compras, pertinente ao Pregão Presencial 20/2014, que resultou na contratação de serviços de segurança uniformizada, limpeza e buffet para o evento Feira do Empreendedor do Amazonas 2014, a ocorrência de termo de referência elaborado com apenas um item, quando se buscava contratar vários serviços: recepcionistas, supervisor/coordenador de recepcionistas, digitadores, supervisor/coordenado e de digitadores, mestre de cerimônia, intérprete de libras, médico e técnico de enfermagem (área de recursos humanos) , somando-se a contratação de serviços de segurança, limpeza e buffet.
16.14. Questionada sobre a falha, informa a Unidade que 'muito embora o modelo de formulário apresentado no anexo II do edital da referida licitação estabeleça item único, o edital em seu item 12.1, determinou a necessidade do vencedor do certame apresentar proposta detalhada'  (peça 5, p. 25) .
16.15. Como agravante, expõe a CGU/AM, que a impropriedade só não ensejou em pagamento antecipado, porque o Sebrae/AM resolveu proceder ao pagamento do contrato em uma única parcela ao fim da prestação dos serviços.
16.16. Porém, se não alertados, a previsão do pagamento da forma como foi estabelecida no edital, ensejaria dificuldades para a entidade proceder ao pagamento do aludido contrato e a realização do pagamento antecipado teria acontecido, posto que não presente planilha detalhada que indicasse os itens e em que percentuais se deveria proceder ao pagamento. Soma-se ainda a previsão no edital de que o pagamento deveria ser efetuado em duas parcelas, a saber: 50%, após a seleção e treinamento das equipes de trabalho, e o saldo restante quando da conclusão do serviço.
16.17. Frise-se que os argumentos oferecidos não elidem a irregularidade verificada, uma vez que em nenhum momento foi abordada a questão principal enfocada, qual seja, a ausência de critérios objetivos para a contratação de serviços de suporte à Feira do Empreendedor do Amazonas 2014, de modo a refutar a constatação da Controladoria-Geral da União-CGU. 
16.18. Além do mais, a afirmativa do item 12.1 do edital determinando a necessidade de o vencedor do certame apresentar proposta detalhada, simplesmente corrobora a irregularidade verificada, de que inexistiu uma proposta detalhando, previamente, as ações a serem desenvolvidas, sendo estas conhecidas tão somente quando do seu término. Como seja, faltou ao contrato firmado a vinculação a uma proposta previamente estabelecida no instrumento convocatório.
16.19. Sobre tal vinculação, o normativo interno do Sebrae sobre licitações e contratos, aprovado pela Resolução CDN 138/2006, alterada pelas Resoluções 07/2011e 213/2011, menciona tanto os princípios da licitação (art. 2º) quanto os atos normalizadores dos contratos (art.26) . Sobre tal assunto - vinculação ao instrumento convocatório- o TCU tem se posicionado (Decisões 168/1995-Plenário e 107/1995-Segunda Câmara) que muito embora dentro dos princípios estabelecidos na Lei 8.666/1993 que, por analogia, pode ser usado como parâmetro para os casos dos Serviços Sociais Autônomos. 
16.20. Ainda atinente ao Contrato 28/2014 (Pregão Presencial 20/2014) , consta relato de não ter sido a empresa vencedora do certame (J Y S Eventos e Consultorias Ltda.) quem efetivamente prestou o serviço ao Sebrae/AM, mas sim a Cooperativa de Trabalho em Organização de Eventos e Consultoria, em razão das seguintes constatações da CGU/AM (peça 5, p.29-33) :
	a) inspeção física, realizada pela Controladoria, constatou que o endereço, constante da nota fiscal apresentada pela empresa J Y S Eventos e Consultorias Ltda. está desocupado;
	b) o proprietário do imóvel, constante no endereço da nota fiscal apresentada pela empresa J Y S Eventos e Consultorias Ltda., declarou que o imóvel não estava alugado à empresa J Y S, no período da prestação dos serviços ao Sebrae-AM;
	c) o proprietário da empresa J Y S declarou que os serviços foram prestados no mesmo endereço da Cooperativa de Trabalho em Organização de Eventos e Consultoria; 
	d) os dois proprietários (e cônjuges) da empresa, J Y S Eventos e Consultorias Ltda., são diretor e presidente da Cooperativa de Trabalho em Organização de Eventos e Consultoria.
16.21. O Sebrae/AM, inquirido sobre a ocorrência, limitou-se a discorrer sobre as fases do Pregão 20/2014 e desconhecer o fato de os serviços terem sido prestados por outra empresa que não a contratada (peça 5, p.32-33) .
16.22. No caso presente, parece ter havido subcontratação total dos serviços. A subcontratação será admitida nos termos e limites previstos no instrumento convocatório. Ademais, será exigida comprovação de viabilidade e satisfatoriedade da subcontratação. Ainda que não se estabeleça um vínculo direto e imediato entre a Administração e o subcontratado, deverá comprovar-se uma promessa de subcontratação e a idoneidade do possível subcontratado. Afinal, a subcontratação envolve riscos para a Administração Pública, os quais devem ser minimizados.
16.23. Para os dois casos, cabe que este Tribunal, quando do julgamento de mérito destas contas, dê ciência à entidade sobre a inobservância aos artigos 2º, 26 e 28 de seu Regulamento de Licitações (Resolução CDN 7/2011, alterada pela resolução CDN 213/2011) , para que o Sebrae/AM adote medidas internas com vistas à prevenção de realização de licitações/contratações com impropriedades, a exemplo das verificadas no Pregão presencial 20/2014 e respectivo Contrato 28/2014:
	a) sem critérios e itens insuficientemente detalhados, de modo a dotar o procedimento licitatório com transparência e identificação real dos serviços e preços, vinculando tais itens aos instrumentos convocatórios;
	b) subcontratação total de serviços, a exemplo do observado na contratação da empresa J Y S e quem realizou o serviço foi a Cooperativa de Trabalho em Organização de Eventos e Consultoria. 
 (...) 
XI. Outras constatações do Controle Interno 
18. Nas verificações realizadas no Sebrae/AM, foi identificada a ausência de sinalizações táteis e pisos antiderrapantes, bem como ausência de mapa tátil, nas dependências da unidade central, localizada na Av. Leonardo Malcher, 924, Centro, Manaus/AM.
18.1.Dentre as principais impropriedades observadas na execução dos trabalhos, quanto às sinalizações e pisos antiderrapantes, destacam-se (peça 5, p.10-12) :
	a) boa parte do piso é de granito e inexiste material que o torne antiderrapante no acesso ao elevador e também no seu interior (item 6.1.1 da ABNT NBR 9050) ;
	b) inexiste espelho no elevador que permita ao usuário de cadeiras de rodas observar obstáculos enquanto se move para trás ao sair de seu interior (item 6.8.2.5 da ABNT NBR 9050) ;
	c) inexistem sinalizações de alerta no início e término das escadas fixas e junto às portas dos elevadores (item 5.14.1 da ABNT NBR 9050) ;
	d) inexiste sinalização direcional do acesso principal da edificação até o balcão de informação (item 5.14.2 da ABNT NBR 9050) ;
	e) inexiste sinalização visual na borda dos degraus das escadas existentes (item 5.14.2 da ABNT NBR 9050) ;
	f) inexiste sinalização visual no centro da porta e tátil em relevo e Braille no lado externo, informando o ambiente (item 5.10 da ABNT NBR 9050) .
18.2. Questionado sobre a adequabilidade do órgão ao cumprimento das normas de acessibilidade dispostas na Lei 10.098/2000, no Decreto 5.296/2004 e na Norma Técnica ABNT NBR, este apenas se pôs a discorrer sobre as normas de acessibilidade que está cumprindo. 
18.3. Para o assunto, esta Unidade Técnica procedeu também a questionamento por meio de diligência (item b) , sobre as providências que vem adotado para dar cumprimento às normas de acessibilidade, em especial aquelas elencadas nas alíneas 'a' a 'f' acima. 
18.4. Como atendimento, a instituição informa que a maior parte das exigências contidas nas normas que regem a matéria são cumpridas. Para as exigências que ainda não foram cumpridas, comprometem-se em elaborar um plano de ação tendente a garantir a acessibilidade de seu prédio sede, em conformidade com suas disponibilidades orçamentárias.
18.5. Como se vê, novamente questões orçamentárias estão a impedir o completo andamento e cumprimento de normas e ações que deveriam ser empreendidas pela entidade. Assim, seria de bom alvitre que o Sebrae/AM, nos próximos relatórios de gestões, informasse o cumprimento das normas de acessibilidade, de modo a dotar seu prédio sede de condições adequadas de uso por todos os seus clientes e empregados. 
	(...) 
CONCLUSÃO 
19. Na primeira instrução (peça 11, p.1-12) , a análise das ocorrências descritas na seção Exame Técnico, tópicos 'Avaliação da estrutura de governança e de controle interno' (subitens 13.9 a 13.12) , Avaliação da gestão de compras e contratações (subitens 16.2 a 16.12) , e, 'Outras constatações do Controle Interno' (item 18 e subitens 18.1 a 18.5) , resultou em diligência que, analisada pela presente instrução, restaram não suficientemente justificadas as questões atinentes a cada tópico questionado.
19.1. Cumpridas as fases processuais de análises, já seria passível de se elaborar proposta de mérito para as presentes contas. Saliente-se, porém, a existência de processo conexo (TC Processo 025.860/2014-3) - Representação - que trata de possíveis irregularidades na gestão do Sebrae/AM. O processo se encontra, no momento, sendo tratado por meio de inspeção para apurar os fatos, cuja fase atual consiste na elaboração do respectivo relatório (Portaria de Fiscalização Secex/AM 50/2016) .
19.2. Ressalte-se que dentre as irregularidades ali tratadas, consta a notícia da prática de dois casos de nepotismo, também abordados nos presentes autos. Também outras irregularidades alusivas a convênios foram abordadas no referido trabalho de inspeção, cujo relatório aponta para a necessidade de transformação do aludido processo em tomada de contas especial, para a devida apuração de débitos ali verificados. 
19.3. Desta feita, é de todo prudente que esta Corte determine o sobrestamento das presentes contas do Sebrae/AM, até que o TC Processo 025.860/2014-3 seja apreciado quanto ao mérito.
PROPOSTA DE ENCAMINHAMENTO
20.	Diante do exposto, submetem-se os autos à consideração superior propondo, com fundamento no art. 10, § 1º, da Lei 8.443/1992, c/c art. 201, §1º, do Regimento Interno do TCU, o sobrestamento das contas do Serviço de Apoio às Micro e Pequenas Empresa do Amazonas (Sebrae/AM) , exercício de 2014, até que seja proferida decisão de mérito no TC 025.860/2014-
4.	A proposta supra foi acolhida no âmbito da extinta Unidade Técnica (peças 20 e 21) .  Ouvido, o Ministério Público junto ao TCU (MP/TCU) aquiesceu ao sugerido (peça 22) .  Em Despacho, de 3/8/2016, o Ministro-Relator autorizou o sobrestamento das presentes contas até que fosse proferida a decisão no mérito do TC Processo 025.860/2014-3 (peça 23) .
EXAME TÉCNICO
5. 	O processo sobrestante (TC Processo 025.860/2014-3) trata de representação do Ministério Público Federal (MPF) e se refere à ocorrência de diversas irregularidades na gestão do Serviço de Apoio às Micro e Pequenas Empresas do Amazonas (Sebrae/AM) , dentre elas o nepotismo e o pagamento de contratos sem contraprestação de serviços.
6.	O citado processo foi apreciado em Sessão Plenária de 25/4/2018, conforme Acórdão 898/2018-TCU-Plenário, de relatoria do Ministro-Substituto Augusto Sherman Cavalcanti (peça 24) . Posteriormente foram interpostos, na sequência, três embargos de declaração, cinco pedidos de reexame e outros três embargos de declaração. Todas as deliberações foram no sentido de negar provimento aos interessados e manter inalterado os termos do acórdão atacado.   
7.	Superados os prazos recursais, há que se verificar o reflexo do mencionado decisum no mérito das contas do Sebrae/AM, relativas ao exercício de 2014. Para melhor compreensão dos fatos, junta-se à peça 25 o voto que fundamentou o mencionado Acórdão.	
8.	Desse modo, no que se refere especificamente às presentes contas, cabe reproduzir os subitens 9.2 e 9.3 do Acórdão 898/2018-TCU-Plenário: 
9.2. rejeitar as razões de justificativa dos seguintes responsáveis:
9.2.1. Sr. José Roberto Tadros, em relação ao Achado II.1 do relatório de inspeção - prática de nepotismo;
9.2.2. Sr. Nelson Luiz Gomes Vieira da Rocha, em relação ao Achado II.6 do relatório de inspeção - irregularidades nos instrumentos de controle dos convênios firmados pelo Sebrae/AM;
9.2.3. Sr. Aécio Flávio Ferreira da Silva, em relação aos achados II.1 e II.6 do relatório de inspeção;
9.2.4. Sr. Mauricio Aucar Seffair, referente ao Achado II.6 do relatório de inspeção - irregularidades nos instrumentos de controle dos convênios firmados pelo Sebrae/AM;
9.2.5. Sra. Lamisse Said da Silva Cavalcanti, referente ao Achado II.6 do relatório de inspeção - Irregularidades nos instrumentos de controle dos convênios firmados pelo Sebrae/AM;
9.3. aplicar aos Srs. José Roberto Tadros (CPF XXX.844.462-XX) , membro do Conselho Deliberativo Estadual do Sebrae/AM; Nelson Luiz Gomes Vieira da Rocha (CPF XXX.795.702-XX) , Superintendente do Sebrae/AM de 2011 a 2014; Aécio Flávio Ferreira da Silva (CPF XXX.497.872-XX) , Diretor Administrativo e Financeiro de 2011 a 2015 e Superintendente do Sebrae/AM em 2015; Mauricio Aucar Seffair (CPF XXX.285.032-XX) , Diretor Técnico de 2011 a 2014 e Diretor Administrativo e Financeiro do Sebrae/AM em 2015; Sra. Lamisse Said da Silva Cavalcanti (CPF XXX.753.472-XX) , Diretora Técnica do Sebrae/AM em 2015, individualmente, a multa prevista no art. 58, II, da Lei 8.443/1992, nos valores a seguir discriminados, fixando-lhes o prazo de 15 (quinze) dias, a contar das notificações, para que comprovem, perante o Tribunal (art. 214, inciso III, alínea 'a', do Regimento Interno/TCU) , o recolhimento das dívidas ao Tesouro Nacional, atualizadas monetariamente desde a data deste acórdão até a data dos efetivos recolhimentos, se forem pagas após o vencimento, na forma da legislação em vigor:
	Responsável (is) 
	          Valor (R$) 

	José Roberto Tadros
	30.000,00

	Nelson Luiz Gomes Vieira da Rocha
	10.000,00

	Aécio Flávio Ferreira da Silva
	25.000,00

	Mauricio Aucar Seffair
	10.000,00

	Lamisse Said da Silva Cavalcanti
	10.000,00

9.	O achado II.1. trata da prática de nepotismo na contratação do Sr. David José Nóvoa Tadros, filho do Sr. José Roberto Tadros, que manteve vínculo empregatício com o Sebrae/AM de 3/6/2013 a 30/10/2015, período no qual seu pai era membro do Conselho Deliberativo Estadual do Sebrae/AM (CDE) . Portanto, a irregularidade praticada insere-se também no período abrangido pelas presentes contas (2014) , e tem o condão de macular as contas dos responsáveis Sr. José Roberto Tadros (subitem 9.2.1) e Sr. Aécio Flávio Ferreira da Silva (subitem 9.2.3) .  
10.	Sobre a questão, assim se pronunciou o Ministro-Relator em seu Voto (peça 25) : 
8. Em relação à prática de nepotismo, referente à contratação do Sr. David José Nóvoa Tadros, filho do Sr. José Roberto Tadros, membro do Conselho Deliberativo Estadual do Sebrae/AM desde 2012 (Presidente em 2015) , em emprego de provimento em comissão no Sebrae/AM, foram ouvidos em audiência o próprio Sr. José Tadros e os Srs. Nelson Luiz Gomes Vieira da Rocha, Superintendente do Sebrae/AM de 2011 a 2014, e Aécio Flávio Ferreira da Silva, Diretor Administrativo e Financeiro de 2011 a 2015 e Superintendente do Sebrae/AM em 2015.
9. Segundo se depreende dos autos, em 29/5/2013, fora aprovada a criação do cargo ocupado pelo Sr. David, pelo Conselho Deliberativo do Sebrae/AM, consoante proposta efetuada pelo Sr. Aécio Flávio, Diretor Administrativo e Financeiro (peça 127, p. 16) . Na sequência, em 3/6/2013, o Sr. David foi contratado, consoante comunicação interna de autoria do Diretor Administrativo-Financeiro (peça 127, p. 18) , tendo mantido o vínculo empregatício até 30/10/2015 - data do afastamento das atividades laborais (peça 54, p. 6) .
10. As manifestações dos Srs. José Tadros e Aécio Flávio, de conteúdo similar, reafirmam, em síntese, a competência profissional do Sr. David, aduzem que se trata de cargo comissionado, de livre nomeação e pugnam pela não aplicação das regras da Súmula Vinculante 13 do STF ao sistema S.
11. Não se questiona a suposta competência profissional do ex-empregado. O que se discute é o descumprimento por parte do Sebrae/AM dos princípios da moralidade e da impessoalidade, de matiz constitucional, inarredáveis da atuação dos entes do 'Sistema S'.  
12. Muito embora tenham personalidade jurídica de direito privado e detenham grande autonomia administrativa, é certo que as entidades do 'Sistema S' utilizam recursos públicos, o que provoca a sujeição destas a amarras que não recaem sobre as empresas estritamente privadas, consoante registrei no Voto condutor do Acórdão 2073/2004-TCU-Primeira Câmara. Portanto, os atos oriundos do Sistema 'S', incluídos os de contratação de pessoal, estão limitados pelos princípios constitucionais da Administração Pública. 
13.Há muito o Tribunal já se debruçou sobre a questão do nepotismo, e mesmo antes da Súmula Vinculante 13, publicada em 2008, o TCU já condenava tal prática, inclusive nas entidades integrantes do sistema 'S', a exemplo do Acórdão 2305/2007-TCU-Plenário. Por diversas ocasiões o TCU chegou a determinar, até mesmo, o desligamento de funcionários contratados irregularmente. 
14. Em relação ao presente caso, é de se destacar, ainda, que o referido empregado não cumpriu sequer 44% da jornada ao longo de um ano, segundo apurado pela unidade técnica (peça 81, p. 6) .
15. Assim, ante as evidências da atuação do Sr. Aécio, enquanto Diretor Administrativo-Financeiro, e do Sr. José, no âmbito do Conselho, além do benefício irregular ao seu filho, acato a proposta da unidade técnica pela rejeição das justificativas e a aplicação de multa aos Srs. José Tadros e Aécio Flávio em decorrência do achado de auditoria II.1. 
11.	O achado II.6. trata de irregularidades verificadas nos instrumentos de controle dos convênios firmados pelo Sebrae/AM entre 2013 e 2015. Portanto, as irregularidades praticadas insere-se também no período abrangido pelas presentes contas (2014) , e tem o condão de macular as contas dos seguintes responsáveis:  Sr. Nelson Luiz Gomes Vieira da Rocha (subitem 9.2.2) ; Sr. Aécio Flávio Ferreira da Silva (subitem 9.2.3.) ; e Sr. Mauricio Aucar Seffair (9.2.4) . Exclui-se da relação a Sra. Lamisse Said da Silva Cavalcanti (subitem 9.2.5) , pois exerceu suas funções de Diretora Técnica do Sebrae/AM em 2015.
12.	Sobre a questão, assim se pronunciou o Ministro-Relator em seu Voto: 
32. Já em relação ao achado II.6, irregularidades nos instrumentos de controle dos convênios firmados pelo Sebrae/AM entre 2012-2015, foram ouvidos os responsáveis a seguir, cada qual em relação a um grupo de avenças: Nelson Luiz Gomes Vieira da Rocha, Superintendente do Sebrae/AM de 2011 a 2014; Aécio Flávio Ferreira da Silva, Diretor Administrativo e Financeiro de 2011 a 2015 e Superintendente do Sebrae/AM em 2015; Mauricio Aucar Seffair, Diretor Técnico de 2011 a 2014 e Diretor Administrativo e Financeiro do Sebrae/AM em 2015; Lamisse Said da Silva Cavalcanti, Diretora Técnica do Sebrae/AM em 2015; e Andressa Heinrich Barbosa de Oliveira, Superintendente do Sebrae/AM em 2015.
33. Após análise de 33 convênios pela equipe de auditoria (peça 81, p. 18-24 e 30) , foram identificadas falhas no controle dos convênios, notadamente quanto à quantidade reduzida de chamamentos públicos, pareceres jurídicos pró-forma (1/2013, 1/2015, 2/2012, 2/2013, 2/2014, 2/2015, 3/2012, 3/2014, 4/2013, 4/2014, 4/2015, 5/2013, 6/2012, 8/2013, 9/2013, 10/2013, 11/2012, 11/2013, 12/2012, 12/2013, 13/2012, 13/2013, 14/2012, 14/2013, 15/2012, 16/2012, 16/2013, 17/2012, 19/2012, 21/2012, 21/2013, 27/2012 e 33/2012) , ausência de relatórios de acompanhamento, mora na análise da prestação de contas (002/2014; 016/2012; 008/2013; 027/2012; 010/2013; 014/2012; 013/2012; 011/2012; 014/2013; 005/2013; 002/2013; 004/2013; 033/2012; 003/2012; 016/2013; 011/2013; 015/2012; 013/2013; 012/2013) , além da conduta omissiva na adoção de sanções ante a omissão no dever de prestar contas. Muitos convênios não tiveram sequer a prestação de contas analisada, sendo que o próprio Sebrae/AM (peça 45, p. 8 - Carta 043/2016-DIREX) justifica-se pela ausência de quadro de pessoal para atender em tempo hábil a cobrança de prestação de contas e sua análise.
34. Ademais, a equipe de auditoria evidenciou que são frequentes os acordos celebrados com entidades que compõem a instância de governança da entidade, mencionando como exemplo a celebração, entre 2012 e 2015, de dezesseis convênios com a Fecomercio (total de R$ 1.652.888,70) , entidade cujo representante ocupava assento no Conselho Deliberativo do Sebrae/AM.
35. Em suas justificativas, o Sr. Nelson Vieira (peça 122, p. 7-18 e 25-35) reiterou a narrativa registrada no item 21 supra, a qual não o socorre. Eventual dificuldade de obtenção de documentos junto ao Sebrae por parte do responsável deveria ser solucionada no âmbito judicial, utilizando-se de remédio próprio, manejado pelo responsável.
36. As manifestações do Sr. Aécio Flávio Ferreira da Silva (peça 124) , da Sra. Lamisse Said da Silva Cavalcanti (peça 125) e do Sr. Maurício Aucar Seffair (peça 126) , de semelhante teor, contextualizam a situação da gestão convenial no âmbito da entidade. Aduzem que as visitas fiscais ocorrem quando necessárias, no caso de possíveis irregularidades apontadas na execução do objeto conveniado. Asseveram que, desde que foi adotado pelo Sebrae/AM o Sistema Prestecontas, o monitoramento dos convênios passou a ocorrer via sistema. Justificam a ausência de alguns relatórios, mencionando que alguns parceiros não apresentaram os documentos complementares da prestação de contas, sendo que os casos teriam sido encaminhados ao setor jurídico para as medidas legais cabíveis. 
37. Os responsáveis mencionam, também, que apesar de existirem alguns relatórios pouco detalhados no que diz respeito à execução do convênio, constariam nos autos evidências capazes de demonstrar a boa e regular execução dos objetos conveniados.
38. Registram, ainda, consoante Carta Direx 43/2016, que, em virtude do reduzido quadro de pessoal qualificado para atender em tempo hábil os prazos constantes da IN 41, alguns procedimentos previstos realmente deixaram de ser executados dentro do prazo estabelecido. 
39. Por fim, na defesa do Sr. Aécio, transcreveu-se o item 7.1 da IN Sebrae/AM 43/2013, que, ao regulamentar os convênios no âmbito da entidade, impõe ao gestor desses ajustes (empregado designado) obrigações e atribuições para o desempenho da fiscalização, sob supervisão do gerente da unidade. 
40. Perfilho-me às propostas e análises da unidade técnica, as quais incorporo às minhas razões de decidir, pela rejeição integral das justificativas apresentadas pelos quatro responsáveis. 
41. Foram evidenciadas deficiências graves e sistêmicas nos controles internos do Sebrae/AM, possibilitando repasses de recursos públicos sem efetiva fiscalização acerca de sua boa e regular aplicação.
42. Os relatos produzidos à época da inspeção (peça 81) dão conta de reiterados descumprimentos ao normativo do próprio Sebrae. 
43. As alegações de realização de fiscalização e acompanhamento da execução pelo sistema são fragilizadas em face da deficiência da estrutura de fiscalização reconhecida pelo Sebrae/AM. Ainda que o sistema possibilite algum nível de automatização, não fica dispensada a atuação humana no sentido de efetivamente verificar, por exemplo, a qualidade do plano de trabalho e respectivas metas ou até mesmo conferir o efetivo adimplemento das obrigações pactuadas.
44. Nesse sentido, não é demais lembrar que o dimensionamento do quadro de pessoal é responsabilidade do próprio Sebrae, de sorte que sua eventual deficiência não pode servir de pretexto para a perpetuação de irregularidades.
45. A seu turno, a Sra. Andressa de Oliveira, em síntese, argumentou (peça 123) que, em relação aos três convênios objeto da audiência promovida (Convênios 001, 002 e 004/2015) , a celebração teria obedecido as regras aplicáveis. Além disso, a responsabilidade primária pelo acompanhamento das respectivas execuções seria das gerências respectivas, a quem cabia a validação dos relatórios físicos parciais enviados pelo partícipe. Por fim, registra que, ao tempo do encaminhamento da primeira parcela de cronograma de desembolso do Convênio 001/2015, já não ocupava mais o cargo de Superintendente da entidade.
46. A este respeito, endosso a proposta da unidade técnica pelo acatamento das justificativas prestadas pela Sra. Andressa, em razão do fato de já não mais ocupar o posto à época em que surgiu a oportunidade de atuação do Sebrae/AM quanto aos convênios mencionados, além do lapso temporal em que ficou à frente da entidade (prazo inferior a um ano) , o que reduz sua responsabilidade quanto à omissão na supervisão da aplicação dos procedimentos previstos na IN.
47. Portanto, em relação ao achado II.6, acato as justificativas da Sra. Andressa e rejeito as manifestações do Sr. Aécio Flávio Ferreira da Silva (peça 124) , da Sra. Lamisse Said da Silva Cavalcanti (peça 125) e do Sr. Maurício Aucar Seffair. 
CONCLUSÃO
13.	A instrução de peça 18 procedeu à análise dos itens destacados pelo órgão de controle interno no Relatório de Auditoria Anual de Contas (peça 5) , detalhando os aspectos considerados de maior relevância/materialidade. Promovido o exame, a Unidade Técnica propôs o sobrestamento das presentes contas. Ouvido, o MP anuiu ao alvitrado. Em Despacho de 3/8/2016 o Ministro-Relator autorizou o sobrestamento até que fosse proferida a decisão no mérito do TC Processo 025.860/2014-3.
14.	O citado processo foi julgado em Sessão de 25/4/2018, conforme Acórdão 898/2018-TCU-Plenário, de relatoria do Ministro-Substituto Augusto Sherman Cavalcanti. Superados os prazos recursais, há que se propor o levantamento do sobrestamento e verificar o reflexo do mencionado decisum no mérito destas contas, relativas ao exercício de 2014.
15.	Assim, na seção precedente, constatou-se que as irregularidades apuradas no TC Processo 025.860/2014-3, por meio de inspeção que abrangeu o período de 2013 a 2015, culminaram com a aplicação aos responsáveis abaixo indicados da multa prevista no art. 58, II, da Lei 8.443/1992 e, desse modo, tem o condão de macular as pressentes contas, as quais se propõe que sejam julgadas irregulares: 
	a) Sr. José Roberto Tadros, Conselheiro Titular de 1º/1/2014 a 31/12/2014 (CPF XXX.844.462-XX) , em relação ao Achado II.1 do relatório de inspeção - prática de nepotismo;
	b) 	Sr. Nelson Luiz Gomes Vieira da Rocha, Diretor Superintendente de 1º/1/2014 a 31/12/2014 (CPF XXX.795.702-XX) , em relação ao Achado II.6 do relatório de inspeção - irregularidades nos instrumentos de controle dos convênios firmados pelo Sebrae/AM;
	c) Sr. Aécio Flavio Ferreira da Silva, Diretor Administrativo e Financeiro de 1º/1/2014 a 31/12/2014 (CPF XXX.497.872-XX) , em relação aos achados II.1 - prática de nepotismo; e  II.6 - irregularidades nos instrumentos de controle dos convênios firmados pelo Sebrae/AM; ambos do relatório de inspeção;
	d) 	Sr. Maurício Aucar Seffair, Diretor Técnico de 1º/1/2014 a 31/12/2014 (CPF XXX.285.032-XX) , referente ao Achado II.6 do relatório de inspeção - irregularidades nos instrumentos de controle dos convênios firmados pelo Sebrae/AM.
16.	No entanto, em observância ao princípio do non bis in idem, deixa-se de se propor aplicação de nova pena, dado que, conforme mencionado, já houve imposição de multa mediante o Acórdão 898/2018-TCU-Plenário, proferido nos autos do processo sobrestante (TC Processo 025.860/2014-3) (vide Acórdão 12682/2019-TCU-Segunda Câmara, de relatoria do Ministro Aroldo Cedraz e Acórdão 8856/2019-TCU-Primeira Câmara, de relatoria do Ministro Benjamin Zymler) . 
17.	Além dos fatos acima indicados, outras irregularidades consideradas relevantes foram apuradas na instrução de peça 18 (subitens 16.12.7 e 16.23) , reproduzidos no item 3 desta instrução) , as quais serão objeto de ciência à entidade para evitar que tais fatos se repitam, em conformidade com o art. 4º da Portaria-Segecex 11 de 27/4/2011. 
PROPOSTA DE ENCAMINHAMENTO
18.	Diante do exposto, submetem-se os autos à consideração superior propondo:
	a) levantar o sobrestamento dos presentes autos ante o trânsito em julgado do processo sobrestante (TC Processo 025.860/2014-3) ;
	b) julgar irregulares as contas do Sr. José Roberto Tadros, Conselheiro Titular de 1º/1/2014 a 31/12/2014 (CPF XXX.844.462-XX) , em face da prática de nepotismo; do Sr. Nelson Luiz Gomes Vieira da Rocha, Diretor Superintendente de 1º/1/2014 a 31/12/2014 (CPF XXX.795.702-XX) , em face de irregularidades nos instrumentos de controle dos convênios firmados pelo Sebrae/AM; do Sr. Aécio Flavio Ferreira da Silva, Diretor Administrativo e Financeiro de 1º/1/2014 a 31/12/2014 (CPF XXX.497.872-XX) , em face da  prática de nepotismo e irregularidades nos instrumentos de controle dos convênios firmados pelo Sebrae/AM; do Sr. Maurício Aucar Seffair, Diretor Técnico de 1º/1/2014 a 31/12/2014 (CPF XXX.285.032-XX) , em face das irregularidades nos instrumentos de controle dos convênios firmados pelo Sebrae/AM; 
	c) dispensar a aplicação da multa prevista no art. 58, I, da Lei 8.443/1992, aos responsáveis acima indicados, dado que já lhes foi imposta por meio Acórdão 898/2018-TCU-Plenário, proferido nos autos do processo sobrestante (TC Processo 025.860/2014-3) ;
	d) com fundamento nos arts. 1º, inciso I, 16, inciso I, 17 e 23, inciso I, da Lei 8.443/1992 c/c os arts. 1º, inciso I, 207 e 214, inciso I, do Regimento Interno/TCU, julgar regulares as contas dos Conselheiros Titulares Muni Lourenço Silva Junior (CPF XXX.480.662-XX) , José dos Santos da Silva Azevedo (CPF XXX.728.342-XX) , Valdemar Pinheiro Filho (CPF XXX.900.792-XX) , Américo Augusto Souto Rodrigues Esteves (CPF XXX.400.007-XX) , André Silva Spínola (XXX.098.416-XX) , Maria Cândida Almeida Bittencourt (CPF XXX.973.846-XX) , Marcia Perales Mendes Silva (CPF XXX.861.902-XX) Isa Assef Dos Santos (CPF XXX.729.112-XX) , Aírton Ângelo Claudino (CPF XXX.936.566-XX) , Pedro Geraldo Raimundo Falabella (CPF XXX.067.122-XX) , Evandor Geber Filho (CPF XXX.775.527-XX) Donizete Borges de Campos (CPF XXX.647.661-XX) , Jefferson Correa Pinto Amando (CPF  XXX.764.100-XX) , Luiz Carlos de Araújo Cordeiro (CPF XXX.099.932-XX) , Aderson Santos da Frota (CPF XXX.926.902-XX) , Carlos Alberto Bonin (CPF XXX.423.760-XX) ; e dos Conselheiros Suplentes: Athaydes Mariano Félix (CPF XXX.855.208-XX) ; Mário Reynaldo Tadros  (CPF XXX.837.452-XX) , Luiz Leopoldo e Silva (CPF XXX.516.302-XX) , Lucivaldo Oliveira Nery (CPF XXX.933.592-XX) , Valdemar Pinheiro Filho (CPF XXX.900.792-XX) , José dos Santos da Silva Azevedo (CPF XXX.728.342-XX) , Moisés Benarrós Israel (CPF XXX.291.902-XX) , Maria Cândida Almeida Bittencourt (CPF XXX.973.846-XX) , Fernando Bandeira Sacenco Kornijezuk (CPF XXX.867.141-XX) , Hedinaldo Narciso Lima (CPF XXX.135.862-XX) , Carlos Renato Santoro Frota (CPF XXX.114.882-XX) , Ronney César Campos Peixoto (CPF XXX.311.702-XX) , Marcos Paulo Araujo Vale (CPF XXX.431.302-XX) , Newton Santos (CPF: XXX.248.782-XX) , Fernando Luis dos Santos Bohn (CPF XXX.831.380-XX) , Marcos Anderson Pinheiro Nogueira (CPF: XXX.062.368-XX) , Silvana Maria Ferreira de Carvalho (CPF XXX.066.412-XX) , Valdo da Silva Aleme (CPF XXX.376.432-XX) ; todos no período de 1º/1/2014 a 31/12/2014) .
	e) 	dar ciência ao Sebrae/AM sobre as seguintes falhas/irregularidades, para que adote medidas internas com vistas à correção e evitar que se repitam: i) prática de nepotismo; ii) irregularidades nos instrumentos de controle dos convênios firmados pela entidade; iii) ausência nos processos de dispensa de licitações de termo de referência ou projeto básico e pesquisa de preços; iv) inobservância aos artigos 2º, 26 e 28 de seu Regulamento de Licitações (Resolução CDN 7/2011, alterada pela resolução CDN 213/2011) ; e
	f) encaminhar cópia do acórdão que vier a ser proferido ao Serviço de Apoio às Micro e Pequenas Empresas do Amazonas - Sebrae/AM."
	É o relatório.

não há.

Subprocurador-Geral Paulo Soares Bugarin.

PRESTAÇÃO DE CONTAS. EXERCÍCIO DE 2014. LEVANTAMENTO DO SOBRESTAMENTO EM VISTA DA APRECIAÇÃO DE PROCESSO CONEXO DE REPRESENTAÇÃO. CONTAS IRREGULARES NO CASO DOS GESTORES QUE FORAM APENADOS NO PROCESSO CONEXO. CONTAS REGULARES COM QUITAÇÃO PLENA PARA OS DEMAIS GESTORES.

PRESTAÇÃO DE CONTAS (PC)

Secretaria de Controle Externo do Desenvolvimento Econômico (SecexDesenvolvimento).

Trata-se de Prestação de Contas do Serviço de Apoio às Micro e Pequenas Empresas do Amazonas (Sebrae/AM) referente ao exercício de 2014.
2.	Este processo esteve sobrestado para aguardar o desfecho do TC-Processo 025.860/2014-3, que consistiu em representação formulada pelo Ministério Público Federal (MPF) referente à ocorrência de irregularidades na gestão da UJ, entre elas, nepotismo na admissão de empregado e pagamento de contratos sem contraprestação de serviços.
3.	Apreciados os autos e esgotadas as instâncias recursais, restaram mantidas as providências constantes do Acórdão 898/2018-TCU-Plenário, em especial a aplicação da multa prevista no art. 58, inciso II, da Lei 8.443/1992 aos seguintes gestores que atuaram no exercício em tela:	
	a) Sr. José Roberto Tadros, Conselheiro Titular, apenado com multa no valor de R$ 30 mil, em relação à prática de nepotismo na contratação de seu filho, David José Nóvoa Tadros, que manteve vínculo empregatício com o Sebrae/AM de 3/6/2013 a 30/10/2015, período no qual seu pai era membro do Conselho Deliberativo Estadual (CDE) ;
	b) 	Sr. Nelson Luiz Gomes Vieira da Rocha, Diretor-Superintendente, que foi sancionado com multa no valor de R$ 10 mil, no tocante a irregularidades nos instrumentos de controle dos convênios firmados pelo Sebrae/AM, como quantidade reduzida de chamamentos públicos, pareceres jurídicos pro forma, ausência de relatórios de acompanhamento, mora na análise da prestação de contas, não adoção de providências para responsabilização pela omissão no dever de prestar contas, entre outras;
	c) Sr. Aécio Flavio Ferreira da Silva, Diretor Administrativo e Financeiro, que recebeu multa no valor de R$ 25 mil, quanto à prática de nepotismo e irregularidades nos instrumentos de controle dos convênios firmados, consoante descrito acima;
	d) 	Sr. Maurício Aucar Seffair, Diretor-Técnico, apenado com multa no valor de R$ 10 mil, em decorrência de irregularidades nos instrumentos de controle dos convênios, como já detalhado.
4.	Segundo o parecer da SecexTrabalho, as ocorrências impugnadas no processo conexo têm o condão de macular as pressentes contas.
5.	Manifesto-me de acordo com a unidade técnica ante a gravidade dos atos de gestão irregulares praticados pelos responsáveis, consoante deixei registrado no voto que fundamentou o Acórdão 898/2018-TCU-Plenário. Por conseguinte, as contas dos gestores indicados no item precedente devem ser julgadas irregulares, sem a imposição de multa, em vista do princípio do non bis in idem.
6.	No que tange aos demais responsáveis listados no rol, cabe o julgamento pela regularidade plena de suas contas em face da ausência de apontamentos relativos à sua gestão.
7.	Ao final da instrução, a SecexTrabalho sugeriu dar ciência ao Sebrae/AM sobre a prática de nepotismo; as irregularidades nos instrumentos de controle dos convênios; a ausência de termo de referência ou projeto básico e pesquisa de preços nos processos de dispensa de licitações; e, a inobservância aos arts. 2º, 26 e 28 de seu Regulamento de Licitações. Penso ser dispensável tal medida, considerando o tempo decorrido e o fato de que a maior parte dessas constatações já foi exaustivamente discutida no processo sobrestante.   
Ante o exposto, manifesto-me por que o Tribunal aprove o acórdão que ora submeto à deliberação deste Colegiado.
TCU, Sala das Sessões Ministro Luciano Brandão Alves de Souza, em 2 de março de 2021.
AUGUSTO SHERMAN CAVALCANTI 
Relator